【裁判字號】    98,消債更,639
【裁判日期】    981022
【裁判案由】    更生事件
【裁判全文】
臺灣板橋地方法院民事裁定           98年度消債更字第639號
聲  請  人  甲○○
                    樓
上列當事人因消費者債務清理事件聲請更生，本院裁定如下：
    主  文
聲請人甲○○自中華民國九十八年十月二十二日下午四時起開始
更生程序。
命司法事務官進行本件更生程序。
    理  由
一、本件聲請意旨略以：聲請人因有不能清償債務之情事，目前
    積欠銀行信用卡等債務總金額為新臺幣（下同）0000000 元
    ，惟聲請人資產僅有房地二筆公告現值共計0000000 元，名
    下汽車一輛已於97年12月間申請報廢而無殘值，而有不能清
    償之情事，前已提出債權人清冊，以書面向最大債權金融機
    構請求共同協商債務清償方案，惟協商不成立，爰請求裁定
    准予更生等語。
二、按債務人不能清償債務或有不能清償之虞者，得依本條例所
    定更生程序，清理其債務；債務人無擔保或無優先權之債務
    總額未逾1200萬元者，於法院裁定開始清算程序或宣告破產
    前，得向法院聲請更生；債務人對於金融機構因消費借貸、
    自用住宅借款、信用卡或現金卡契約而負債務，在聲請更生
    或清算前，應提出債權人清冊，以書面向最大債權金融機構
    請求協商債務清償方案，並表明共同協商之意旨；債務人與
    金融機構協商成立者，不得聲請更生或清算。但因不可歸責
    於己之事由，致履行顯有重大困難者，不在此限；本條例施
    行前，債務人依金融主管機關協調成立之中華民國銀行公會
    會員，辦理消費金融案件無擔保債務協商機制與金融機構成
    立之協商，準用前項之規定；法院開始更生程序之裁定，應
    載明其年、月、日、時，並即時發生效力；法院裁定開始更
    生或清算程序後，得命司法事務官進行更生或清算程序，必
    要時得選任律師、會計師或其他適當之自然人或法人一人為
    監督人或管理人，消費者債務清理條例第3 條、第42條第1
    項、第151 條第1 項、第5 項、第6 項、第45條第1 項、第
    16條第1 項分別定有明文。
三、經查：
  (一)聲請人於提出本件更生之聲請前，曾向聲請人之最大債權金
    融機構合作金庫商業銀行股份有限公司（下稱合作金庫銀行
    ）表明協商之意思，經合作金庫銀行於97年6 月26日以聲請
    人無法負擔任何還款條件（利率0%、分180期、每期10750元
    ）為由通知協商不成立，此有聲請人提出之合作金庫銀行之
    前置協商不成立通知書影本在卷可參。聲請人據以聲請更生
    ，本院自應綜合聲請人目前全部收支及財產狀況，評估是否
    已不能維持符合人性尊嚴之最基本生活條件，而有「不能清
    償或不能清償之虞」之情。
  (二)聲請人主張目前每月薪資約33000 元，此有聲請人所附存摺
    在卷可查，已足認定，其名下汽車一輛已申請報廢而無殘值
    ，有聲請人所附之廢機動車輛回收管制聯單在考，另聲請人
    名下機車一輛，此有聲請人提出之機車行車執照影本可證（
    見臺灣士林地方法院97年度消債更字第522 號卷第78頁），
    因出廠至今已有4 年多，縱聲請人未處分，其殘值已所剩無
    幾，另聲請人名下房屋及土地，前經債權人於強制執行程序
    指定債權為0000000 元（見臺灣士林地方法院97年度消債更
    字第522號卷第171頁），惟聲請人主張其價格僅630 萬元左
    右，然以聲請人所提出債權人清冊以觀，其負擔總債務（有
    擔保及無擔保）已高達0000000 元，經聲請人與最大債權金
    融機構謀求自主性的協議清償債務方案，而未能達成協商而
    不成立，是以聲請人自得選擇向法院聲請更生程序，且聲請
    人無擔保或無優先權債務高達0000000 元，已顯無清償之可
    能。
四、綜上所述，本件聲請人為一般消費者，並未從事營業活動。
    其有無法清償前述債務之虞情事，又所負無擔保或無優先權
    之債務，並未逾1200萬元，且未經法院裁定開始清算程序或
    宣告破產，復查無消費者債務清理條例第6條第3 項、第8條
    或第46條各款所定駁回更生聲請之事由存在，則聲請人聲請
    更生，應屬有據，自應准許。
五、又聲請人消費如有浪費之情，核與消費者債務清理條例第13
    4條第4款所稱：「浪費、賭博或其他投機行為，致財產顯然
    減少或負擔過重之債務」等不免責事由相當時，倘更生方案
    無法獲致債權人會議通過或法院認可，而進行清算程序時，
    恐非有利於聲請人，故聲請人仍應禁止貪圖享受，需克己自
    持、節制慾望，不得為非必要生活之消費支出，是聲請人仍
    應知節度支出，提出足以為債權人接受或經法院認為公允之
    更生方案以供採擇，始有利於聲請人之方式。另臺灣士林地
    方法院於98年8 月13日所為保全處分裁定，因已逾越60日而
    失其效力，本院自無庸裁定，併予敘明。
中    華    民    國    98    年    10    月    22    日
                  民事第二庭    法  官  李行一
上為正本係照原本作成
本件不得抗告
本裁定已於98年10月22日下午4時公告。
中    華    民    國    98    年    10    月    22    日
                                書記官  蔡於衡


司法院資訊處製作；財團法人民間司法改革基金會備份。
